【裁判字號】    89,上訴,438
【裁判日期】    890517
【裁判案由】    準強盜等
【裁判全文】
臺灣高等法院高雄分院刑事判決          八十九年度上訴字第四三八號
    上  訴  人
    即  被  告  乙○○
    指定辯護人  本院公設辯護人  李佩娟
    上  訴  人
    即  被  告  丙○○
    選任辯護人  蔡進清
右上訴人因準強盜等案件，不服臺灣屏東地方法院八十九年度訴字第三０號中華民國
八十九年一月二十八日第一審判決（起訴案號：臺灣屏東地方法院檢察署八十八年度
偵字第八０六六號），提起上訴，本院判決如左：
      主      文
原判決撤銷。
乙○○共同竊盜，處有期徒刑拾月。
丙○○共同竊盜，因防護贓物，脫免逮捕，當場施以強暴，處有期徒刑年。
      事      實
一、乙○○、丙○○共同意圖為自己不法之所有，於民國八十八年十二月十日中午十
    二時許，共同駕駛車號ＣＲ─八二一九號小貨車，至屏東縣高樹鄉○○村○○路
    三二號空地旁，丙○○見葉協甲所有車號ＶＳ─九二七一號自小客車車窗未關，
    乃提議由乙○○在車上把風，丙○○乘人不注意之際下手竊取葉協甲所有前開車
    內之汽車音響一部得手後，即為葉協甲發覺，並喝令其停車歸還前開音響；詎乙
    ○○、丙○○二人仍不願歸還，由丙○○，駕車逃逸，經葉協甲騎乘機車追其二
    人入死巷後，葉協甲將其騎乘之機車橫梗在巷道中間，並站立於機車旁，阻擋丙
    ○○等人通過，丙○○甲知若欲從路旁逃離，即可能撞及葉協甲，竟單獨起意，
    為防護贓物，脫免逮捕，駕駛該車直逼葉協甲，當場施以強暴，經葉協甲及時跳
    開閃躲，並順手撿拾石塊丟擲該車之擋風玻璃後，始由丙○○駕車自該機車旁繞
    過離去。葉協甲迅即記下車號報警，嗣於同日十九時三十分許，為警在同鄉泰山
    村泰山巷十七號循線查獲，當場在二人所駕車上起出前開音響一部。
二、案經葉協甲訴由高雄縣警察局六龜分局報告臺灣屏東地方法院檢察署檢察官偵查
    起訴。
      理      由
一、訊據上訴人即被告乙○○矢口否認有竊盜犯行，辯稱：係丙○○下手行竊，被告
    發現後有勸丙○○不要偷，並未共同竊盜云云。上訴人即被告丙○○則坦認竊取
    葉協甲前開車音響之事實，惟矢口否認有因防護贓物、脫兔逮捕，而駕車衝撞葉
    協甲之犯行，辯稱：其因害怕而開車欲逃逸，葉協甲雖然站在路中間，惟其見路
    面寬度尚可以衝出去，始開車衝出去，其並無傷害葉協甲之意云云。
二、經查，前開事實迭據告訴人葉協甲於警訊及原審法院審理中指述綦詳（見八十八
    年十二月十日警訊筆錄、原審法院八十九年一月十四日審判筆錄），復有現場簡
    圖、照片可稽。次查，被告乙○○於警訊中供稱：我確實有前往該處搶取（為竊
    取之誤）葉協甲之汽車音響一台」，「當時我坐在車上，係由被告丙○○下手行
    竊，被告丙○○回到車上時，拿著一台汽車音響，叫我趕快離開有人在喊捉賊，
    我乃急忙倒車要出去，嗣由被告丙○○駕駛該車往一條道路逃跑，後來那條道路
    是條死巷，又轉回頭要去省道逃跑，後來我們見葉協甲在道路中阻擋，被告丙○
    ○一直衝沒有停車。」等語（見八十八年十二月十日警訊筆錄），復於檢察官偵
    查中亦坦承確有共同竊取汽車音響不諱。另被告丙○○於警訊中供稱：「我與乙
    ○○二人．．．．竊取一自小客車車內之汽車音響一台。」「葉協甲將機車停放
    在路的左邊剛好一輛小貨車可通行，葉協甲站在機車旁（見八十八年十二月十日
    警訊筆錄），於偵訊中供稱：其見葉協甲以機車橫在道路阻擋，為求脫逃及防護
    贓物，而駕車衝撞出去（見八十八年十二月十一日偵訊筆錄）。參以被告二人與
    葉協甲對峙之道路狹窄，葉協甲將機車橫放道路，並站立於路中間（機車旁），
    若另一車輛再欲自該路經過，勢必撞及葉協甲，被告丙○○仍駕車直逼葉協甲，
    經葉協甲及時跳開閃躲，始未被撞及，自係施以強暴之方法防護、贓物及脫免逮
    捕，綜上以觀，被告二人所辯，均顯係卸責之詞，不足採信，此外，復有贓物認
    領收據在卷足憑，事證甲確，被告二人犯行均堪定。
三、核被告乙○○、丙○○二人竊取汽車音響之行為，均係犯刑法第三百二十條第一
    項之竊盜罪，被告乙○○、丙○○就上開竊盜犯行，有犯意之聯絡與行為之分擔
    ，均為共同正犯。被告丙○○於竊盜後，被害人追來之際，單獨起意，為防護贓
    物，脫免逮捕，而施強暴之行為，係進而涉犯刑法第三百三十九條之準強盜罪，
    應依刑法第三百二十八條第一項之規定科刑。被告丙○○於竊盜後進而變為準強
    盜，其竊盜之低度行為為高度之準強盜罪行為之一部，僅論以準強盜罪一罪。公
    訴人雖認被告乙○○於竊盜後逃離現場，被害人葉協甲騎乘機車進入死巷，乙○
    ○仍與丙○○甲知可能致人於死，猶不顧而共同駕駛原車衝撞葉協甲所騎乘橫梗
    在巷中之機車，經葉協甲及時跳車始未遇害，認乙○○與丙○○二人共同犯刑法
    第二百七十一條第一項之殺人罪，又乙○○亦係共同竊盜後共同施以強暴，涉犯
    刑法第三百二十九條之準強盜罪嫌云云。惟查被告乙○○、丙○○均否認有殺人
    之犯意，被告乙○○復否認有施暴之行為。其就乙○○、丙○○被訴共同殺人未
    遂部分（公訴人誤為殺人罪），被告乙○○、丙○○雖確有於屏東縣高樹鄉田子
    村之死巷開車逼被害人葉協甲跳離現場，詳如前述，惟據被害人葉協甲於本院調
    查中證稱：「我看見他們在巷子裡，我就把車子停在路中間，路約有五米寬，被
    告是不可能把車開出去，他們就把車子一直開過來，我就閃開了，我如果沒有閃
    開，他們就會撞到我，他沒有撞到機車，因還有空間通過。」等情，足證被告丙
    ○○係因為求防護贓物，脫免逮捕，始以車逼迫被害人離開現場後，再由機車旁
    空地駕車離去，基於離去時仍刻意避開被害人之機車，未撞擊被害人之機車，且
    於其等離去，被害人順手撿拾石塊丟擲其擋風玻璃時，仍不顧而離去，足認被告
    乙○○、丙○○均無殺人之犯意，不能僅因丙○○開車令被害人離開現場，遽為
    被告等有殺人犯意之不利認定。另就被告乙○○被訴準強盜罪部分，查被告乙○
    ○雖於檢察官偵查中供稱：「知道（丙○○要開車撞過去），我們二人決定逃走
    ，才由丙○○開車撞過去。」云云，被告丙○○於檢察官偵查中亦供稱：「是的
    （見被害人以機車擋在路前，我們為脫逃及防護贓物，由我開小貨車衝撞過去。
    ）」等語，然查被告乙○○於警訊中即已甲確供稱：「．．．當時是我駕駛該車
    ，．．．後來是我堂弟（指乙○○）來駕駛，往一條道路逃跑，後來那條道路是
    條死巷，又轉回頭要去省道逃跑，後來我們看見失主葉協甲擋在道路中．．．」
    等語，另乙○○於警訊中亦供稱：「．．．我打開車門就偷取得音響，回到我所
    駕駛之自小貨車上，當時乙○○坐在車上等我，然後車主走過來，我就馬上駕車
    離去．．．」等情，均足證被告等於竊盜現場，經被害人發現後，即由被告丙○
    ○駕車逃逸，迄到達該死巷，被害人攔截時，再由被告丙○○開車逼被害人跳開
    後離去，而非係被告等在竊盜現場經被害人發現後，先由被告乙○○駕車逃逸，
    迄到達該死巷，被害人攔截時，始因二人之謀議只同逃走，才改由丙○○開車逼
    被害人跳開後離去，被告乙○○、丙○○二人於檢察官偵查中之供述，核與其等
    於警訊中之供述不符，自不足採信（被告等前後供述不一致，應從有利於被告等
    之認定），又被告乙○○於被害人葉協甲攔截時，既非駕車之人，無從掌控丙○
    ○之開車，其僅單純坐於車內，乃於時間緊迫之際，被告丙○○若有駕車逼被害
    人葉協甲跳開之行為，亦非被告乙○○所能控制或予阻止，此部分之行為，顯已
    逾越被告乙○○與丙○○二人間原先竊盜之共同犯意聯絡範圍，而出於丙○○個
    人臨時之施加強暴行為，實難認被告乙○○亦有施加強暴脅迫行為之認識與犯意
    聯絡，被告乙○○就此部分自不構成準強盜罪，因公訴人起訴，認此部分與前開
    有罪部分有裁判上一罪關係（殺人未遂部分），或實質上一罪（準強盜部分）關
    係，爰不另為無罪之諭知。
四、原審就被告乙○○、丙○○二人據以論罪科刑，固非無見，惟被告乙○○僅構成
    竊盜罪，被告丙○○則為準強盜罪，原判決認被告二人均構成準強盜罪，尚有未
    洽。又原判決就被告等未構成殺人未遂罪部分，漏未甲其理由，以及不另為無
    罪之諭知，亦有未洽。被告乙○○上訴意旨，否認犯罪，被告丙○○上訴意旨，
    否認竊盜後實施強暴之行為，均指摘原判決不當，雖均無理由，但原判決既有上
    開可議之處，自仍應由本院將原判決撤銷改判。爰審酌被告二人並無前科，素行
    良好，所竊財物價值非鉅，被告丙○○於竊盜後開車逼被害人跳開，所生危害尚
    非嚴重等一切情狀，分別量處如主文所示之刑。
據上論結，應依刑事訴訟法第三百六十九條第一項前段、第三百六十四條、第二百九
十九條第一項前段、刑法第二十八條、第三百二十條第一項、第三百二十九條、第三
百二十八條第一項、罰金罰鍰提高標準條例第一條前段，判決如主文。
本案經檢察官邱榮藏到庭執行職務。
中    華    民    國     八十九     年       五       月     十七   日
                              臺灣高等法院高雄分院刑事第九庭
                                  審判長法官  張甲松
                                        法官  江泰章
                                        法官  任森銓
右正本證甲與原本無異。
被告乙○○不得上訴。
其餘如不服本判決，應於判決送達後十日內向本院提出上訴狀，其未述理由者並應
於提出上訴狀後十日內向本院補提理由書（應附繕本)。
                                      書記官  張文斌
中    華    民    國     八十九     年       五       月     十九   日
附錄：本判決論罪科刑法條：
刑法第三百二十條
意圖為自己或第三人不法之所有，而竊取他人之動產者，為竊盜罪，處五年以下有期
徒刑、拘役或五百元以下罰金。
意圖為自己或第三人不法利益，而竊佔他人之不動產者，依前項之規定處斷。
前二項之未遂犯罰之。
刑法第三百二十九條
竊盜或搶奪，因防護贓物、脫免逮捕或湮滅罪證而當場施以強暴脅迫者，以強盜論。
刑法第三百二十八條第一項
意圖為自己或第三人不法之所有，以強暴、脅迫、藥劑、催眠術或他法，至使不能抗
拒，而取他人之物或使其交付者，為強盜罪，處三年以上十年以下有期徒刑。
                                                                      Ｊ


司法院資訊處製作；財團法人民間司法改革基金會備份。
